臺灣高雄地方法院刑事裁定
111年度單禁沒字第55號
聲  請  人  臺灣高雄地方檢察署檢察官
被      告  黃勁嘉



上列聲請人因被告違反毒品危害防制條例案件，聲請單獨宣告沒
收違禁物（110年度聲沒字第348號），本院裁定如下：
    主  文
扣案如附表編號5至6所示之物沒收銷燬；扣案如附表編號1 至4 
、7所示之物沒收。
    理  由
一、聲請意旨略以：被告黃勁嘉前因違反毒品危害防制條例案件
    ，經檢察官為不起訴處分確定，惟扣案如附表所示之物俱屬
    違禁物，爰依刑法第40條第2 項及毒品危害防制條例第18條
    第1 項前段規定，聲請單獨宣告沒收等語。
二、按查獲之第一、二級毒品及專供製造或施用第一、二級毒品
    之器具，不問屬於犯罪行為人與否，均沒收銷燬之，毒品危
    害防制條例第18條第1項前段定有明文。又違禁物，不問屬
    於犯罪行為人與否，沒收之；違禁物得單獨宣告沒收，刑法
    第38條第1項、第40條第2項亦分別定有明文。是欲宣告沒收
    之違禁物，原則上雖應於有罪判決時，一併宣告沒收，然於
    犯罪行為因法律上或事實上之原因，對於行為人為不起訴處
    分時，或經起訴後因上開原因為無罪、免訴或不受理判決時
    ，因未為有罪之判決，案內之違禁物無從宣告沒收，自得由
    檢察官單獨聲請宣告沒收。再按毒品危害防制條例第18條第
    1 項前段之規定，應予沒收銷燬之毒品，以經查獲之第一、
    二級毒品為限，施用或持有第三、四級毒品，因可罰性較低
    ，該條例除就持有第三、四級毒品純質淨重5 公克以上設有
    處罰規定外，未另設處罰之規定，然鑑於第三、四級毒品均
    係管制藥品，特於同條例第11條之1 明定無正當理由，不得
    擅自持有，第18條第1 項後段復規定查獲之第三、四級毒品
    ，無正當理由而擅自持有者，均沒入銷燬之，從而，依同條
    例第18條第1 項後段應沒入銷燬之毒品，專指查獲施用或持
    有之第三、四級毒品，但不構成犯罪行為者而言，如持有第
    三級毒品純質淨重5 公克以上者，既屬同條例明文規定處罰
    之犯罪行為，即非屬應依行政程序沒入銷燬之範圍，而同條
    例對於犯持有第三級毒品純質淨重5 公克以上罪所查獲之毒
    品之沒收，並無特別規定，但該行為既已構成犯罪，則該毒
    品即屬不受法律保護之違禁物，自應回歸刑法之適用，此有
    最高法院96年度台上字第884 號、109 年度台上字第1301號
    判決意旨可資參照。
三、經查：
㈠、被告因持有第二、三級毒品案件，經臺灣高雄地方檢察署檢
    察官偵查後，審認被告犯罪嫌疑不足，而以110 年度偵緝字
    第793號為不起訴處分確定，此有該不起訴處分書附卷可憑
    。
㈡、而前開案件扣得如附表編號5至6所示之物，送驗結果均含第
    二級毒品甲氧基甲基安非他命成分，有內政部警政署刑事警
    察局民國110 年1月25日刑鑑字第1098025396號鑑定書（見1
    10 年度偵緝字第793號卷第89至92頁）存卷可參，足認扣案
    如附表編號5至6 所示之物，均屬毒品危害防制條例第2 條
    第2 項第2 款所稱之第二級毒品無疑，應依毒品危害防制條
    例第18條第1 項前段規定沒收銷燬之；又直接用以盛裝上開
    甲氧基甲基安非他命之包裝袋，其上已沾黏之毒品而無從析
    離，屬毒品之一部分，應併予沒收銷燬。至因鑑驗用磬之部
    分毒品既已不存在，自毋庸為沒收銷燬之宣告。
㈢、另扣案如附表編號1 至4、7 所示之物，經送鑑定結果均如附
    表各該編號「鑑定結果及說明」欄所示，同有上開鑑定書可
    佐，其合計純質淨重已逾5公克，依上開說明，上開物品即
    屬不受法律保護之違禁物，應依刑法第38條第1 項、第40條
    第2 項之規定宣告沒收。又盛裝上開第三級毒品之包裝袋，
    因其上殘留第三級毒品，無從與包裝完全析離，屬毒品之一
    部分，爰併予宣告沒收。至鑑定時取樣部分，因於檢驗後已
    耗盡不存，該部分毋庸再為沒收之諭知，併此敘明。
㈣、綜上，足認本件聲請為有理由，應予准許。
據上論斷，應依刑事訴訟法第455 條之36第2 項，毒品危害防制
條例第18條第1 項前段，刑法第38條第1項、第40條第2項，裁定
如主文。
中　　華　　民　　國　　111 　年　　4 　　月　　8 　　日
                  刑事第八庭  法　官　林英奇
以上正本證明與原本無異。
如不服本裁定，應於收受送達後5 日內向本院提出抗告狀。
中　　華　　民　　國　　111 　年　　4 　　月　　8 　　日
　　　　　　　　　　　　　　　書記官　吳韻芳　　　　　　　　  
附表：
編號 扣案物品名稱 數量 鑑定結果及說明  1 含有4-甲基甲基卡西酮成分之咖啡包（黑/橘色包裝） 105包（編號A1至A105） ⒈該105包咖啡包驗前總淨重約608.78公克。經隨機抽取其中編號A79 之咖啡包鑑驗結果含有第三級毒品4-甲基甲基卡西酮成分，驗餘淨重3.60公克，其中測得4-甲基甲基卡西酮純度約4 ％。 ⒉依據抽測純度值，推估105包咖啡包均含4-甲基甲基卡西酮成分，驗前總純質淨重約24.35公克。  2 含有4-甲基甲基卡西酮及甲基-N，N-二甲基卡西酮成分之咖啡包（藍色包裝） 140包（編號B1至B140） ⒈該140包咖啡包驗前總淨重約288.81公克。經隨機抽取其中編號B71 之咖啡包鑑驗結果含有第三級毒品4-甲基甲基卡西酮及甲基-N，N-二甲基卡西酮之成分，驗餘淨重2.53公克，其中測得4-甲基甲基卡西酮純度約2 ％、甲基-N，N-二甲基卡西酮純度約2％。 ⒉依據抽測純度值，推估140包咖啡包均含4-甲基甲基卡西酮成分，驗前總純質淨重約5.77公克；均含甲基-N，N-二甲基卡西酮成分，驗前總純質淨重約5.77公克。  3 含有4-甲基甲基卡西酮及微量4-甲基乙基卡西酮、甲苯基乙基胺戊酮、氯乙基卡西酮成分之咖啡包（粉紫色包裝） 160包（編號C1至C160） ⒈該160包咖啡包驗前總淨重約656.94公克。經隨機抽取其中編號C88 之咖啡包鑑驗結果含有第三級毒品4-甲基甲基卡西酮及微量第三級毒品4-甲基乙基卡西酮、甲苯基乙基胺戊酮、氯乙基卡西酮之成分，驗餘淨重2.43公克，其中測得4-甲基甲基卡西酮純度約3 ％。 ⒉依據抽測純度值，推估160包咖啡包均含4-甲基甲基卡西酮成分，驗前總純質淨重約19.70公克。  4 含有4-甲基甲基卡西酮成分之咖啡包（藍/粉紅色包裝） 6包（編號D1至D6） ⒈該6包咖啡包驗前總淨重約39.63公克。經隨機抽取其中編號D3之咖啡包鑑驗結果含有第三級毒品4-甲基甲基卡西酮之成分，驗餘淨重5.28公克，其中測得4-甲基甲基卡西酮純度約1％。 ⒉依據抽測純度值，推估6包咖啡包均含4-甲基甲基卡西酮成分，驗前總純質淨重約0.39公克。 5 含有甲氧基甲基安非他命及微量2-氟-去氯愷他命、微量硝西泮成分之咖啡包（銀色包裝） 1包（編號E） ⒈該包咖啡包檢出第二級毒品甲氧基甲基安非他命、微量第三級毒品2-氟-去氯愷他命及微量第四級毒品硝西泮成分，驗前淨重5.69公克，取1.53公克鑑定用罄，餘4.16公克。 ⒉測得甲氧基甲基安非他命純度約2％，驗前純質淨重約0.11公克。 6 含有甲氧基甲基安非他命及微量硝西泮成分之咖啡包（彩色包裝） 1包（編號F） 該包咖啡包檢出第二級毒品甲氧基甲基安非他命及微量第四級毒品硝西泮成分，驗前淨重9.05公克，取1.52公克鑑定用罄，餘7.53公克。 7 含有愷他命成分之白色粉末 1 包 檢出第三級毒品愷他命成分，驗前淨重0.25公克，驗餘淨重0.19 公克，純度約39 ％，驗前純質淨重約0.09公克。